【裁判字號】    99,監宣,144
【裁判日期】    990927
【裁判案由】    監護宣告
【裁判全文】
臺灣臺南地方法院民事裁定             99年度監宣字第144號
聲  請  人  丙○○
上列聲請人聲請監護宣告事件，本院裁定如下：
    主      文
宣告甲○○（男、民國○○年○月○日生、身分證統一編號：Ｚ00000
0000號）為受監護宣告之人。
選定丙○○（男、民國○○年○月○日生、身分證統一編號：Ｚ00000
0000號）為受監護宣告之人之監護人。
指定乙○○○（女、民國○○年○月○日生、身分證統一編號：Ｚ000
000000號）為會同開具財產清冊之人。
聲請程序費用新臺幣壹仟元由受監護宣告之人甲○○負擔。
    理      由
一、本件聲請意旨略以：聲請人丙○○係甲○○之養子，甲○○
    於民國99年2月10日因中風，致不能為意思表示或受意思表
    示，或不能辨識其意思表示之效果，為此，聲請人爰依法聲
    請鈞院對甲○○為監護之宣告，並請求鈞院選任聲請人擔任
    甲○○之監護人，指定乙○○○擔任會同開具財產清冊之人
    等語。
二、按對於因精神障礙或其他心智缺陷，致不能為意思表示或受
    意思表示，或不能辨識其意思表示之效果者，法院得因本人
    、配偶、四親等內之親屬、最近一年有同居事實之其他親屬
    、檢察官、主管機關或社會福利機構之聲請，為監護之宣告
    ，民法第14條第1項定有明文。經查：
（一）聲請人為甲○○之養子，此有聲請人提出之戶籍謄本在卷
      可佐，依上開規定，本件聲請人聲請本院對甲○○為監護
      之宣告，自屬有據。
（二）再者，聲請人主張甲○○罹患中風一節，業據聲請人提出
      杏和醫院診斷證明書1件為憑；復經本院依職權囑託臺灣
      高雄地方法院對甲○○進行鑑定，經臺灣高雄地方法院法
      官函請鑑定人即杏和醫院莊孟熙醫師會同鑑定結果，認為
      「該員因肺炎併慢性呼吸衰竭、泌尿道感染、高血壓及陳
      舊性腦中風，於99年4月1日在本院呼吸治療病房住院至今
      ，目前留置氣切併呼吸器使用，意識為嗜睡（呆滯），長
      期臥床，住院期間需專人照顧，目前都沒辦法講話及行動
      ，無意識的反應，日常生活均需由他人照顧。該員因精神
      障礙致不能意思表示、受意思表示、辨識其意思表示之效
      果。」等情，此有臺灣高雄地方法院以99年9月14日雄院
      高家金99家助13字第41587號函所附之訊問筆錄1件在卷可
      稽。
（三）基上，顯見依甲○○之現況，已因精神障礙致不能為意思
      表示或受意思表示、不能辨識其意思表示之效果，核與民
      法第14條第1項得為監護之宣告之規定相符，故聲請人聲
      請對甲○○為監護之宣告為有理由，應予准許，爰裁定如
      主文第1項所示。
三、復按法院為監護之宣告時，應依職權就配偶、四親等內之親
    屬、最近一年有同居事實之其他親屬、主管機關、社會福利
    機構或其他適當之人選定一人或數人為監護人，並同時指定
    會同開具財產清冊之人；法院為前項選定及指定前，得命主
    管機關或社會福利機構進行訪視，提出調查報告及建議，監
    護之聲請人或利害關係人亦得提出相關資料或證據，供法院
    斟酌；法院選定監護人時，應依受監護宣告之人之最佳利益
    ，優先考量受監護宣告之人之意見，審酌一切情狀，並注意
    下列事項：(一)受監護宣告之人之身心狀態與生活及財產狀況
    。(二)受監護宣告之人與其配偶、子女或其他共同生活之人間
    之情感狀況。(三)監護人之職業、經歷、意見及其與受監護宣
    告之人之利害關係。(四)法人為監護人時，其事業之種類與內
    容，法人及其代表人與受監護宣告之人之利害關係。民法第
    1111條、第1111條之1定有明文。經查：
（一）本件受監護宣告之人甲○○已婚，其父母、內外祖父母均
      已歿，目前親屬有其配偶乙○○○、養子即聲請人丙○○
      、子媳朱珮卿、養女胡秀珍、姻親陳述平等人一節，業據
      聲請人提出親屬系統表1件及戶籍謄本3件在卷可佐，本院
      審之受監護宣告之人之監護較為特殊，除監護人負有護養
      療治受監護宣告人之義務，且監護人其工作須時常為之，
      故需具有相當體力等客觀當條件才能盡其義務，參以受監
      護宣告之人甲○○之配偶乙○○○、養子即聲請人丙○○
      、子媳朱珮卿、養女胡秀珍、姻親陳述平等5人共同組成
      親屬團體，決議推舉由聲請人丙○○任受監護宣告之人甲○○之監護人，此有親屬團體會議紀錄及親屬團體會議推
      定監護人說明書各1件在卷可稽，本院綜參上情，認由聲
      請人丙○○擔任受監護宣告之人甲○○之監護人，最能符
      合受監護宣告之人之最佳利益，爰選定聲請人丙○○為監
      護人。
（二）另揆諸民法第1111條第1項法院指定會同監護人開具財產
      清冊之人之立法理由，係為在選定監護人時，應同時指定
      會同開具財產清冊之人，以實施監督之目的，準此，本院
      既已選定聲請人丙○○為受監護宣告之人甲○○之監護人
      ，自有依上揭規定指定會同開具財產清冊之人之必要。本
      院審之受監護宣告之人甲○○之配偶乙○○○、養子即聲
      請人丙○○、子媳朱珮卿、養女胡秀珍、姻親陳述平等5
      人共同組成親屬團體，決議由受監護宣告之人甲○○之配
      偶乙○○○擔任本件會同開具財產清冊之人，此有親屬團
      體會議紀錄及親屬團體會議推定監護人說明書各1件在卷
      可稽，本院審之乙○○○既為受監護宣告之人甲○○之配
      偶，衡情乙○○○經指定為本件會同開具財產清冊之人後
      ，應會本於受監護宣告之人甲○○之最佳利益，與監護人
      共同開具財產清冊。從而，爰依民法第1111條第1項規定
      ，指定乙○○○為本件監護宣告事件之會同開具財產清冊
      之人，以利本件監護事宜之執行。
四、依民事訴訟法第608條第1項，裁定如主文。
中    華    民    國    99    年    9     月    27    日
                  家事法庭法  官  楊佳祥
以上正本係照原本作成。
如不服本裁定關於選定監護人及指定會同開具財產清冊之人等部
分，應於送達後十日內向本院提出抗告狀，並繳納抗告費新臺幣
1,000元；其餘關於宣告監護之部分，不得抗告。
中    華    民    國    99    年    9     月    27    日
                          書記官  葉芳如

司法院資訊處製作；財團法人民間司法改革基金會備份。
